【裁判字號】    90,訴,40
【裁判日期】    900309
【裁判案由】    偽造文書等
【裁判全文】
臺灣桃園地方法院刑事判決                              九十年度訴字第四０號
    公  訴  人  臺灣桃園地方法院檢察署檢察官
    被      告  甲○○
右被告因偽造文書案件，經檢察官提起公訴（八十九年度偵字第九七七九號），本院
判決如左：
    主    文
甲○○行使偽造私文書，處有期徒刑肆月，如易科罰金，以參佰元折算壹日。
偽造之台灣大哥大股份有限公司行動電話服務申請書及同意書上之乙○○署押貳枚沒
收。
    事    實
一、甲○○基於意圖為自己不法利益之概括犯意，先於民國（下同）八十八年九月二
    十日，未經其前男友乙○○之同意即持乙○○所有之駕照，至桃園縣中壢市○○
    路一三五號盛楊實業有限公司（即盛楊通訊行），向不知情之盛楊通訊行職員劉
    慶輝佯稱伊要替其男友乙○○申請臺灣大哥大股份有限公司行動電話門號，並將
    乙○○之駕照交付劉慶輝後，另由盛楊通訊行內無犯罪故意之不詳員工代為在臺
    灣大哥大股份有限公司行動電話服務申請書、同意書上，填寫乙○○之個人資料
    ，並代簽乙○○之姓名於前開服務申請書客戶簽章欄及同意書同意人欄，而向台
    灣大哥大股份有限公司提出申請，致使臺灣大哥大股份有限公司誤以為係乙○○
    申請行動電話門號，而同意其申請使用0000000000號行動電話門號。
    甲○○自取得該電話門號同日起至八十八年十二月四日止，即在桃園縣境內連續
    多次利用上開行動電話門號撥打電話予乙○○、劉慶輝、友人陳建中等人而對外
    通訊，致臺灣大哥大股份有限公司之通信系統誤以為係合法之用戶，予以接收並
    提供通話服務，甲○○因而獲得相當於免繳通話費之不法利益，足生損害於臺灣
    大哥大股份有限公司公司及乙○○，甲○○因此詐得新台幣（下同）一萬六千七
    百二十五元之使用行動電話服務利益。
二、案經被害人乙○○訴由交通部電信總局函請臺灣桃園地方法院檢察署檢察官偵查
    起訴。
    理    由
一、訊據被告甲○○矢口否認有何偽造文書及詐欺犯行，辯稱伊因要買行動電話機，
    故順便幫乙○○申請門號，伊拿乙○○之駕照向劉慶輝說要幫乙○○辦理門號，
    申請書及同意書均不是伊填寫的，其上乙○○之簽名也不是伊所簽的云云。惟查
    ，被告甲○○持乙○○所有駕照至盛楊通訊行向劉慶輝陳稱伊要替乙○○申請行
    動電話等情，業據告訴人乙○○指訴及證人劉慶輝於警訊時供陳在卷。被告甲○
    ○自陳該門號係供其所使用，此亦經證人劉慶輝、陳建中證述明確在卷。被告於
    檢察官訊問時亦坦承未經告訴人乙○○同意而以乙○○名義申請門號（見偵卷第
    六十三頁）等語。衡情，若被告甲○○係替告訴人申請門號，應將該門號交予告
    訴人使用且帳單亦應寄送告訴人才是，然被告不循此為之，反而自己使用該門號
    並圖避免告訴人察覺而填載帳單地址為其居所桃園縣平鎮市○○路四六０號八樓
    之九，復未繳納電話費，此有台灣大哥大股份有限公司行動電話服務申請書影本
    及標準財信管理顧問有限公司之信函影本各一份附卷可稽，其意圖自己之不法利
    益而使用詐術，堪以認定。
二、被告辯稱申請書及同意書上之乙○○署押並非其所簽一節，雖與證人劉慶輝所證
    述申請書及同意書均為被告所填載，並由被告偽簽乙○○之姓名等語不符。然查
    ，本件申請書及同意書上之字跡，經本院比對結果，與被告甲○○及證人劉慶輝
    之字跡均不相符，此有該申請書、同意書及被告甲○○偵審中所為「甲○○」署
    押、本院命被告甲○○所寫「乙○○」之姓名十次、證人劉慶輝警訊中所為「劉
    慶輝」之署押及劉慶輝於警局所寫「此申請書是我受理申辦的」、「此駕照影本
    上之人乙○○我不認識，．．．」（參偵卷第二十九、三十頁）等字跡在卷可憑
    ，尚難認該申請書及同意書係被告自行填載。但被告甲○○至盛楊通訊行佯稱為
    告訴人乙○○申請電話，又將乙○○之駕照交付任由盛楊通訊行之員工為其填載
    申請書及同意書並代向台灣大哥大股份有限公司提出申請，於取得門號後留供己
    用復未告知乙○○，被告甲○○顯係利用無犯罪故意之人而為偽造文書並進而行
    使之犯行，應為偽造文書之間接正犯，亦洵堪認定。此外，復有0000000
    000電話號碼八十八年九月二十日至三十日之通聯紀錄及受話人電話申請人資
    料一覽表、告訴人乙○○出具之切結書、標準財信管理顧問有限公司之催繳信函
    、行動電話服務申請書及同意書、駕駛執照影本、存證信函回執各一份附卷可稽
    ，本件事證明確，被告犯行洵堪認定。
二、核被告所為，係犯刑法第二百十六條、第二百十條行使偽造私文書罪及同法第三
    百三十九條第二項之詐欺得利罪。被告利用無犯罪故意之人於前揭服務申請書、
    同意書上偽造署押之行為係偽造私文書之階段行為，而偽造後復利用無犯罪故意
    之人持以行使，偽造之低度行為應為行使之高度行為所吸收，均不另論罪。又被
    告先後多次詐欺得利犯行，時間緊接，犯罪構成要件相同，顯係出於概括犯意為
    之，為連續犯，並依法加重其刑。其所犯行使偽造私文書及連續詐欺得利罪間，
    有方法結果之牽連關係，應從一重之行使偽造文書罪處斷。公訴人誤以連續詐欺
    得利罪處斷，起訴法條容有誤會，應予變更。爰審酌被告犯罪之動機、目的、手
    段及其品性、生活狀況、智識程度、犯罪所生之損害、犯罪後態度等一切情狀，
    量處如主文所示之刑。被告行為後，刑法第四十一條於九十年一月十日經修正公
    布，並於同年月十二日生效，易科罰金之適用範圍擴大為最重本刑五年以下有期
    徒刑之罪，並明定併合處罰之數罪，如各罪均得易科罰金者，其應執行之刑逾六
    月時，亦得適用之，比較新舊法之結果，以裁判時即修正後之刑法第四十一條對
    被告較為有利，依刑法第二條第一項前段規定應適用裁判時之法律。
三、前揭偽造之台灣大哥大股份有限公司行動電話服務申請書及同意書上之乙○○署
    押二枚，應依刑法第二百十九條宣告沒收。
據上論斷，應依刑事訴訟法第二百九十九條第一項前段、第三百條、刑法第二百十六
條、第二百十條、第三百三十九條第二項、第一項、第五十五條後段、第二條第一項
前段、修正後第四十一條第一項、第二百十九條，罰金罰鍰提高標準條例第一條前段
、第二條，判決如主文。
本案經檢察官鄭重文到庭執行職務。
中        華        民        國     九十     年     三     月    九    日
                            臺灣桃園地方法院刑事第二庭
                                     法  官  張淑芬
附錄：
刑法第二百十六條、第二百十條、第三百三十九條


司法院資訊處製作；財團法人民間司法改革基金會備份。
